【裁判字號】    95,訴,281
【裁判日期】    950417
【裁判案由】    違反毒品危害防制條例
【裁判全文】
臺灣臺南地方法院刑事判決               95年度訴字第281號
公  訴  人  臺灣臺南地方法院檢察署檢察官
被      告  乙○○
                    （另案於臺灣台南看守所羈押中）
上列被告因違反毒品危害防制條例案件，經檢察官提起公訴（95
年度毒偵字第84號），暨移送併辦（95年度毒偵字第650 號），
被告於準備程序期日就被訴事實為有罪陳述，本院聽取當事人之
意見後，經合議庭裁定由受命法官獨任進行簡式審判程序，並判
決如下：
    主  文
乙○○連續施用第一級毒品，處有期徒刑捌月；扣案之第一級毒
品海洛因壹小包（淨重零點壹公克），沒收銷燬之；空包裝袋壹
個、注射針筒伍支，均沒收。
    事  實
一、乙○○前於民國（下同）九十三年間，因竊盜案件，經法院
    判處拘役二十日確定，於九十四年五月七日執行完畢（未構
    成累犯），又於九十三年間，違反毒品危害防制條例案件，
    經觀察勒戒後，認無繼續施用毒品傾向，經台灣台南地方法
    院檢察署檢察官於同年十二月二十七日釋放，並以九十三年
    度毒偵緝第四一四號為不起訴處分確定，詎猶未戒除惡習，
    於觀察勒戒執行完畢釋放後五年內，復基於施用第一級毒品
    海洛因之概括犯意，連續自九十四年六月底某日起，至九十
    五年一月十八日十二時止，在在臺南縣仁德鄉某不詳地點工
    地內，或臺南縣永康市○○○路加油站等處，以針筒注射之
    方式，施用第一級毒品海洛因多次，嗣乙○○於九十四年十
    二月二十五日下午五時十分許，由霍宗宥（另案偵辦）騎乘
    車牌號碼ＷＧＳ─三六六號機車搭載乙○○途經臺南市○區
    ○○路與長榮路口，時因未配戴安全帽而為警攔檢，當場在
    霍宗宥外套口袋內扣得乙○○所有之第一級毒品海洛因一小
    包（淨重零點一公克；包裝袋重零點二二公克）、注射針筒
    二支等物，另在霍宗宥手提袋內扣得乙○○所有之注射針筒
    三支等物（共計注射針筒五支），並經乙○○同意採集尿液
    送驗，結果呈鴉片類毒品可待因、嗎啡陽性反應，乙○○又
    於九十五年一月二十日晚上九時許，另因竊盜案件通緝到案
    ，經其同意採集尿液送驗，結果呈鴉片類毒品可待因、嗎啡
    陽性反應，始知悉上情。
二、案經臺南市警察局第五分局、第一分局分別報告台灣台南地
    方法院檢察署檢察官偵查起訴及移送併辦。
    理  由
一、本件被告乙○○所犯為死刑、無期徒刑或最輕本刑為三年以
    上有期徒刑以外之罪，其於準備程序中就被訴事實為有罪之
    陳述，經法官告知簡式審判程序之旨，並聽取公訴人之意見
    後，爰依刑事訴訟法第二百七十三條之一第一項規定，裁定
    由受命法官獨任進行簡式審判程序。
二、上開事實，有下列事證可資證明：
  (一)被告乙○○於本院準備程序及審理時，對前開犯罪事實均自
    白坦承不諱。
  (二)核與被告為警查獲時，同行之友人霍宗宥於警詢之證述內容
    相符。
  (三)又被告分別於九十四年十二月二十五日下午五時許及九十五
    年一月二十日晚上九時許，為警查獲，經其同意採集之尿液
    送請長榮大學檢驗，先以酵素免疫分析法（ＥＩＡ）進行篩
    檢，再以氣相層析質譜儀法（ＧＣ／ＭＳ）確認，結果均呈
    現鴉片類可待因、嗎啡陽性反應，此有臺南市警察局第五分
    局偵辦乙○○涉嫌毒品案採驗尿液編號年籍對照表、臺南市
    警察局第一分局偵辦涉嫌毒品危害防制條例案件送驗尿液及
    年籍對照表及長榮大學毒物研究中心九十五年一月十七日、
    九十五年二月十六日出具之確認報告各一份在卷可稽。按海
    洛因係由嗎啡經化學合成而製得，經注射進入人體後，因代
    謝而分解又生成嗎啡，因此施打海洛因後，由尿液檢驗結果
    仍為嗎啡反應，係科學上正常合理之學理現象，足以佐證被
    告自白施用第一級毒品海洛因等情屬實。
  (四)再查，被告乙○○第一次為警查獲時，當場自其友人霍宗宥
    外套口袋內扣得乙○○所有之第一級毒品海洛因一小包（含
    包裝袋重零點二公克）、注射針筒二支，另在霍宗宥手提袋
    內又扣得乙○○所有之注射針筒三支（共計注射針筒五支）
    。其中扣案上開海洛一小包，經送法務部調查局以化學呈色
    法及氣相層析質譜儀分析法檢驗，結果確含有第一級第六項
    海洛因成分（淨重零點一公克，空包裝重零點二二公克），
    此有法務部調查局九十五年二月二十一日調科壹字第二００
    ００六０四五號鑑定通知書一紙附卷可參。
  (五)此外，另有臺南市警察局第五分局開元所扣押書、毒品初步
    檢驗報告單各一紙、照片二幀在卷可按。
三、綜上所述，被告自白連續施用第一級毒品海洛多次等情，不
    但有其所有之海洛因一小包及注射針筒五支扣案為證，可見
    其所供非虛，又被告兩度採尿送驗結果，亦均有鴉片類之可
    待因及嗎啡陽性反應，足證被告確有連續施用第一級毒品海
    洛因之事實無誤，因此，被告前開自白核與事實相符，本件
    事證已臻明確，其犯行洵堪認定。
四、論罪科刑：
  (一)按觀察、勒戒或強制戒治執行完畢後，五年內再犯毒品危害
    防制條例第十條之罪者，檢察官應依法追訴，同條例第二十
    三條第二項定有明文。查被告前於九十三年間，因違反毒品
    危害防制條例案件，經觀察勒戒後，認無繼續施用毒品傾向
    ，經台灣台南地方法院檢察署檢察官於同年十二月二十七日
    釋放，並以九十三年度毒偵緝第四一四號為不起訴處分確定
    ，有臺灣高等法院被告全國前案紀錄表及臺灣臺南地方法院
    檢察署刑案資料查註紀錄表各一件在卷可憑，其於前開觀察
    、勒戒執行完畢釋放後，五年內再犯本件施用第一級毒品海
    洛因之罪，揆之上述規定，即應依法追訴、審理。
  (二)次按海洛因係毒品危害防制條例第二條第二項第一款所明定
    之第一級毒品，禁止非法持有及施用。查被告乙○○非法施
    用海洛因，核其所為，係犯毒品危害防制條例第十條第一項
    之施用第一級毒品罪。又被告先後多次施用第一級毒品海洛
    因之犯行，時間密接，以同一手法，反覆實施，所犯係構成
    犯罪要件相同之罪名，顯係基於概括之犯意，為連續犯，應
    依刑法第五十六條之規定，論以連續施用第一級毒品罪，並
    加重其刑。被告持有第一級毒品海洛因並進而施用，其持有
    之低度行為應為施用之高度行為所吸收，不另論罪。檢察官
    移送併辦部分（95年度毒偵字第650號），雖未經起訴，然
    與已起訴部分，有連續犯之裁判上一罪關係，本院自得併予
    審判。
  (三)爰審酌被告有前開竊盜案件，經法院判處拘役二十日之前科
    ，有前開臺灣高等法院被告全國前案紀錄表及臺灣臺南地方
    法院檢察署刑案資料查註紀錄表各一份在卷可考，但前曾因
    施用毒品經送觀察、勒戒處分執行完畢後，猶不思戒絕革除
    惡習，再犯本罪，顯未因前觀察、勒戒之治療處分，而記取
    教訓，惟念被告施用毒品之犯行，在性質上乃屬自我戕害身
    心健康之行為，並審酌其犯罪之動機、目的、手段、所生危
    害、施用毒品之期間、智識程度、生活狀況、犯後坦承犯行
    ，犯後態度尚佳等一切情狀，爰量處如主文所示之刑。
五、沒收部分：
  (一)再按查獲之第一級毒品，不問屬於犯人與否，均沒收銷燬之
    ；又供犯罪所用之物，屬於犯人者為限，得沒收之，毒品危
    害防制條例第十八條第一項前段、刑法第三十八條第一項第
    二款、第二項分別定有明文。
  (二)查前開扣案之第一級毒品海洛因一小包（淨重零點一公克，
    含空包裝袋），係屬毒品危害防制條例第二條第二項第一款
    之第一級毒品海洛因，有前開法務部調查局鑑定通知書一份
    在卷可佐，應依毒品危害防制條例第十八條第一項前段之規
    定，沒收銷燬之。
  (三)另查，包裝前開海洛因所使用之空包裝袋一個（重零點二二
    公克），係被告所有用於包裹毒品，以防止其裸露、逸出、
    潮濕，便於攜帶、持有、施用毒品乙節，業經其供明在卷，
    雖非毒品危害防制條例第二條所稱之第一級毒品，然因係包
    裝上開第一級毒品海洛因而與之密切接觸，但既經鑑定機關
    就之與毒品分別鑑析其重量，此有前開鑑定通知書乙紙附卷
    可憑，足證該空包裝袋與毒品，並無不可析離之關係，不能
    視為毒品之一部分，應依刑法第三十八條第一項第二款之規
    定宣告沒收之。
  (四)末查，扣案之注射針筒五支，亦為被告所有並供其施用第一
    級毒品海洛因所用之物乙節，乃經被告供述明確在卷，均應
    依刑法第三十八條第一項第二款規定宣告沒收之。
據上論斷，應依刑事訴訟法第二百七十三條之一第一項、第二百
九十九條第一項前段，毒品危害防制條例第十條第一項、第十八
條第一項前段，刑法第十一條前段、第五十六條、第三十八條第
一項第二款，判決如主文。
本案經檢察官甲○○到庭執行職務。
中    華    民    國    95    年    4     月    17    日
                    刑事第四庭法  官  宋  明  中
以上正本證明與原本無異。
如不服本判決，應於收受送達後10日內向本院提出上訴書狀（應
附繕本）。
                              書記官  楊  宗  哲
中    華    民    國    95    年    4     月    17    日
附錄本案論罪科刑法條：
毒品危害防制條例第10條
  施用第一級毒品者，處六月以上五年以下有期徒刑。


司法院資訊處製作；財團法人民間司法改革基金會備份。
